---
output: html_document
---
#Лабораторный практикум ВКИАД c R

**Преподаватель**
```
Дорошко Ольга Валерьевна
```
**Студентка**
```
Шибеко Екатерина Александровна, 2 курс, 7 группа, ПМ
```
**Вариант № 9**


### Задание 1. Управление данными в R

Загрузка данных из файла в переменную - таблицу данных.

```{r}
qc <- read.table("QC9.txt") 
```

Размерность таблицы данных.

```{r}
dim(qc)
```

Первые 3 записи таблицы.

```{r}
head(qc,3)
```
Вывод части таблицы после переменования.

```{r}
names(qc) <- c("c1", "c2", "kit", "nbug", "maker", "vendor", "c3", "c4", "bug")
head(qc,5)
```

Комплексная статистика по переменной vendor.

```{r}
summary(qc$vendor)
```
 
Комплексная статистика по переменной vendor после ее преобразования в переменную-фактор.  

```{r}
qc[,"vendor"] = as.factor(qc[,"vendor"])
summary(qc$"vendor")
```

Число изделий, у которых число дефектов (bug) больше 3.

```{r}
sum(qc$bug>3)
```

Наблюдение, для которого количество некритических дефектов равно максимальному.

```{r}
qc[max(qc[,"nbug"]) == qc[,"nbug"],]
```




### Задание 2. Описательная статистика и графический анализ

Присоединение таблицы данных к списку текущих переменных и загрузка дополнительной библиотеки.   

```{r}
attach(qc)
library("e1071")
```

Вычисляем среднее и медиану для переменной с1.  

```{r}
mean(c1)
median(c1)
```

Вычисляем выборочные квартили Q1,Q2,Q3 и интерквартильный размах для переменной c1. 
 
```{r}
x <- qc$c1
quantile(x,c(.25, .50, .75))

IQR(c1) 

```

Комплексная статистика по переменной c1. 

```{r}
summary(c1)
```

Дисперсия для переменной с1 и переменной, которая представляет собой линейную комбинацию первой.  

```{r}

var(c1)
var(c1*2+100)

var(c1*2+100)/var(c1)
```

Вторая дисперсия больше второй в 4 раза.

Вычисление дисперсии (через вектороное выражение)

```{r}
sum((c1 - sum(c1)/length(c1))^2/(length(c1)-1))
```

Гистограмма для переменной с1.   

```{r}
hist(c1)
```

Асимметрия и эксцесс переменной c1.  

```{r}
skewness(c1)
kurtosis(c1)
```
Распределение переменной c1 скошено влево, эксцесс < 0 => пик имеет более тяжелые хвосты, чем у нормального распределения.

Проверка распределения переменной c1 на нормальность с помощью статистического теста Лиллиефорса.

```{r}
library(nortest)
lillie.test(c1)
```
Гипотеза о нормальном распределении не отклоняется на уровне значимости 0.05




### Задание 3. Анализ статистических зависимостей

Перекодировка переменной kit в переменную с двумя значениями (1 и 2).

```{r}
kit <- ifelse(qc$kit < 3, 1, 2)
```

Ранговый коэффициент корреляции Спирмена для переменных kit и maker.

```{r}
cor(kit, maker, method="spearman")
```

Таблица сопряженности для переменных kit и maker.

```{r}
table(kit, maker)
```
Cогласно ранговому коэффициенту корреляции и таблице сопряженности, согласованность между переменными практически отсутствует.

Тест на равенство нулю коэффициента корреляции для переменных с1,с3.

```{r}
cor.test(c1, c3, method="spearman")
```
Гиипотеза о равенстве нулю коэффициента корреляции между переменными отклоняется на уровне значимости.

Корреляционная матрица для числовых характеристик с1-c4.

```{r}
cor(qc[c("c1", "c2", "c3", "c4")])
```

Матрица корреляции в удобном представлении.

```{r}
symnum(cor(qc[c("c1", "c2", "c3", "c4")]))
```
Наибольший коэффициент корреляции между переменными c1 и с2.

Построение регрессионной модели по переменным c1 (зависимая - отклик) и с2 (независимая - фактор) и вывод общей статистики по результам оценивания.

```{r}
linmod = lm(c1 ~ c2)
summary(linmod)
```

Диаграмма рассеяния с линией регрессии для переменных c1 и c2.

```{r}
plot(c2, c1)
abline(linmod)
```

Коэффициенты модели.   

```{r}
coefficients(linmod)
```

График “Квантиль-квантиль” для остатков модели

```{r}
res  = residuals(linmod)
qqnorm(res)
```

Большинство точек располагаются вблизи прямой линии, поэтому распределение остатков близко к нормальному.

Тест Колмогорова-Смирнова на нормальность остатков.

```{r}
m <- mean(res)
s <- sd(res)
ks.test(res, pnorm, m , s)
```
Критерий не отклоняет гипотезу о нормальном распределении на уровне значимости 0.05.



### Задание 4. Анализ неоднородных данных

Частоты значений для переменной maker.  

```{r}
table(maker)
```

Двухвыборочный t-критерий по переменной c4 c разбиением на подвыборки по переменной maker.  

```{r}
t.test(c4 ~ maker)
```
Гипотеза о равенстве средних в двух подвыборках отклоняется на уровне значимости 0.05 для переменной c4(средние значения характеристики c4 у двух производителей статистически различимы).

“Ящики с усами” для переменной с4 в разрезе по номеру производителя (maker).///диаграмма размахов

```{r}
boxplot(c4 ~ maker)
```

График ядерной оценки плотности распределения для переменной c4. 

```{r}
plot(density(c4))
```

Из графика видно, что выборка описывается моделью , которая представляет собой смесь из двух представлений.



### Задание 5. Классификация неоднородных данных

Диаграмма рассеяния переменных с3 и с4, для которых коэффициент корреляции принимает наиболее близкое к нулю значение

```{r}
plot(c3 , c4)
```

Первые строки матрицы из переменных и с4 и c3.

```{r}
matr <- cbind(c3 , c4)
head(matr , 3)
```

Применение кластерного анализа и вывод частот наблюдений в каждом оцененном классе./// cluster assigment

```{r}
kmres <- kmeans(matr , 2)
table(kmres $cluster)
```

График с классовой принадлежностью наблюдений.

```{r}
plot(matr , pch  = kmres$cluster)
legend("bottomleft", legend = c("1","2"), pch = c(1,2))
```

Отсоединяем таблицу данных qc от списка текущих переменных (работа с данными закончена).

```{r}
detach(qc)
```